【裁判字號】    91,訴,1034
【裁判日期】    920318
【裁判案由】    塗銷抵押權登記
【裁判全文】
臺灣嘉義地方法院民事判決  九十一年度訴字第一○三四號
    原      告  丙○○
                己○○
                戊○○
                丁○○
    共      同
    訴訟代理人  劉榮治律師
    被      告  乙○○
                            .
                甲○○
右列當事人間請求塗銷抵押權登記事件，本院判決如左：
    主      文
坐落嘉義縣太保市○○段一四二地號土地（地目；田），面積二五三二一．九四平方
公尺，設定抵押權利範圍應有部分六三二二五分之一０二０三，權利價值新台幣貳佰
貳拾萬元，債權範圍各二分之一，於民國七十五年三月十八日所設定抵押權登記（嘉
義縣地政事務所上地登１字第００一六八二號），被告二人均應塗銷。
本案訴訟費用由被告二人平均負擔。
    事實及理由
壹、原告主張：
  一、嘉義縣太保市○○段（以下簡稱北新段）一四二地號土地，面積二五三二一．
      九四平方公尺，原告等人的被繼承人葉美玉應有部分六三二二五之一０二０三
      ，葉美玉向被告二人借款新台幣（下同）二百二十萬元，並以北新段一四二地
      號應有部分土地，為被告二人設定抵押權，抵押債權範圍各二分之一，葉美玉
      在七十五年十一月十九日，已將借款及利息共計二百二十五萬八千五百元還給
      雙方約定被告二人應在七十五年十一月二十五日以前，將抵押權塗銷。
      葉美玉已在九十一年八月八日死亡，由原告等人繼承她所有的權利義務，原告
      等人多次向被告二人請求辦理塗銷抵押權登記，但被告二人均置之不理，於是
      ，原告提起本件訴訟，並請求如主文第一項所記載的聲明。
  二、提出土地登記謄本及收據影本各一份，作為證明。
貳、被告二人經過本院合法通知，均無正當理由，未向本院請假，而沒有在言詞辯論
    期日，到場陳述意見，同時，本案沒有民事訴訟法第三百八十六條所規定的情形
    出現（請看附錄法條），因此，本院依照原告聲請，由原告單獨辯論而直接判決
    。
參、本院判斷：
  一、原告主張的事實，有原告提出土地登記謄本及收據各一份附卷證明，並有原告
      訴訟代理人在九十二年一月二十一日向本院具結證明收據為真實。而被告甲○
      ○經過本院合法通知，無正當理由，而未到庭陳述意見，依照民事訴訟法第二
      八０條第一項前段、第三項前段規定：「當事人對於他造主張之事實，於言詞
      辯論時不爭執者，視同自認。當事人對於他造主張之事實，已於相當時期受合
      法之通知，而於言詞辯論期日不到場，亦未提出準備書狀爭執者，準用第一項
      之規定」，被告乙○○經公示送達通知而未到庭，所以，原告的主張可以認定
      真實而被本院採信。
  二、綜上所述，原告母親向被告二人借款，並設定抵押權，但借款債務已清償，雙
      方的債權債務關係消滅，依據抵押權的從屬性，抵押權亦應隨之消滅，原告等
      人為葉美玉的繼承人，依民法第一一四八條規定，繼承葉美玉所有的權利義務
      ，因此，原告等人的請求具有法律上理由，應該准許。
肆、訴訟費用負擔的依據：民事訴訟法第八十五條第一項前段，判決如主文。
中      華      民      國      九十二    年      三    月      十八    日
                                  臺灣嘉義地方法院民事第二庭
                                      法  官  甘  大  空
右為正本係照原本作成
如對本判決上訴應於送達後二十日內向本院提出上訴狀
中      華      民      國      九十二    年      三    月      十八    日
                                      書記官  陳  麗  雅
~F0~
~T40~
附錄法條：
民事訴訟法第三八六條：「有左列各款情形之一者，法院應以裁定駁回前條聲請，並
延展辯論期日：
一  不到場之當事人未於相當時期受合法之通知者。
二  當事人之不到場，可認為係因天災或其他不可避之事故者。
三  到場之當事人於法院應依職權調查之事項，不能為必要之證明者。
四  到場之當事人所提出之聲明、事實或證據，未於相當時期通知他造者。」


司法院資訊處製作；財團法人民間司法改革基金會備份。
